臺灣臺南地方法院刑事裁定
111年度聲字第992號
聲明異議人  
即受 刑 人  高宏昌



上列聲明異議人即受刑人因公共危險案件，對於臺灣臺南地方檢
察署檢察官之指揮執行（111年度執字第2536號）聲明異議，本
院裁定如下：
    主  文
聲明異議駁回。
    理  由
一、聲明異議意旨略以：本件聲明異議人即受刑人高宏昌因酒後
    駕車之公共危險案件，經本院判處有期徒刑5月確定，臺灣
    臺南地方檢察署檢察官111年度執字第2536號執行指揮以受
    刑人4犯酒駕為由不准受刑人易科罰金及易服社會勞動。惟
    受刑人雖於民國108、109年各有酒後駕駛紀錄，惟包含此次
    在內，吐氣酒精濃度皆低於0.55毫克，且皆騎乘機車而非駕
    駛危害性較高之汽車，被攔查地點皆距受刑人住處不到500
    公尺，亦未曾發生交通事故或異常駕駛行為，所肇生之交通
    危害相對輕微，符合法務部102年6月21日法檢字第10204535
    170號函所指得斟酌個案情況考量准予易科罰金之例外情形
    ，本件檢察官因此仍聲請逕以簡易判決處刑，而未逕行提起
    公訴，原確定簡易判決更僅量處有期徒刑5月，而非量處不
    得易科罰金之刑，顯見本件原承辦檢察官及為判決之法官已
    審酌受刑人此次犯罪情節、犯後態度、前科紀錄、保護法益
    等因素予以綜合考量，認此次犯行仍屬輕微。況且，酒駕4
    犯准予易科罰金之個案於審判實務上所在多有，並非一定禁
    止易科罰金、易服社會勞動。又受刑人為家中經濟支柱，須
    扶養父母及因罹患失智症而長居長期照顧中心之外婆，並負
    擔長照中心費用，若受刑人入監服刑，將使家中頃失經濟支
    柱，年長之父母及罹病之外婆無所依靠。另受刑人自身因急
    性呼吸衰竭、第二型糖尿病伴有酮酸毒症，於111年5月11日
    急診住院，入加護病房治療，病況一度危急，甚至發病危通
    知書，嗣脫離險境於5月21日出院，受刑人於5月27日回門診
    追蹤，醫師建議宜休養兩周，由此可知受刑人之健康狀況不
    穩定，監獄內生活環境究與一般不同，對於大病初癒之人而
    言應較為惡劣，難以受到良好之健康照護，為防變故實不宜
    入監執行。懇請法院准受刑人易科罰金或易服社會勞動，應
    比入監執行自由刑較可收個案矯正之效，並可兼顧易科罰金
    刑之立法目的。
二、按執行裁判由為裁判法院之檢察官指揮之，刑事訴訟法第45
    7條第1項前段定有明文。次按犯最重本刑為5年以下有期徒
    刑以下之刑之罪，而受6月以下有期徒刑或拘役之宣告者，
    依刑法第41條第1項規定，固得易科罰金。但易科罰金，難
    收矯正之效或難以維持法秩序者，不在此限。又依前項規定
    得易科罰金而未聲請易科罰金者，以及受6月以下有期徒刑
    或拘役之宣告，而不符前項易科罰金之規定者，依同條第2
    項、第3項規定，固均得易服社會勞動。然因身心健康之關
    係，執行顯有困難者，或易服社會勞動，難收矯正之效或難
    以維持法秩序者，不適用之，同條第4項亦定有明文。上開
    易刑處分之否准，係法律賦予檢察官指揮執行時之裁量權限
    ，執行檢察官自得考量受刑人之實際情況，是否有難收矯正
    之效或難以維持法秩序，以作為其裁量是否准予易科罰金或
    易服社會勞動之憑據，非謂一經判決宣告易科罰金之折算標
    準，執行檢察官即應為易科罰金或易服社會勞動之易刑處分
    。又所謂「難收矯正之效」及「難以維持法秩序」，乃立法
    者賦與執行檢察官得依具體個案，考量犯罪特性、情節及受
    刑人個人特殊事由，審酌應否准予易刑處分之裁量權，檢察
    官就此項裁量權之行使，僅於發生裁量瑕疵之情況，法院始
    有介入審查之必要，倘檢察官之執行指揮，其程序上已給予
    受刑人就其個人特殊事由陳述意見之機會（包括在檢察官未
    傳喚受刑人，或已傳喚受刑人但受刑人尚未到案前，受刑人
    先行提出易科罰金聲請等情形），實體上並已就包含受刑人
    所陳述關於其個人特殊事由在內之刑法第41條第1項但書或
    第4項所指情形予以衡酌考量，則難認其裁量權之行使有何
    違法或不當可言。易言之，執行檢察官就受刑人是否確因易
    科罰金或易服社會勞動，而有難收矯正之效，或難以維持法
    秩序之情事，有裁量判斷之權限，法院僅得審查檢察官裁量
    時其判斷之程序有無違背法令、事實認定有無錯誤、其審認
    之事實與刑法第41條第1項但書、第4項之裁量要件有無合理
    關連、有無逾越或超過法律規定之範圍等問題，原則上不宜
    自行代替檢察官判斷受刑人有無上開情事。倘執行檢察官經
    綜合評價、衡酌後，仍認受刑人有上開不適宜為易刑處分之
    情形，而為否准受刑人易科罰金或易服社會勞動之執行命令
    ，則屬執行檢察官裁量權之合法行使範圍，自不得任意指為
    違法或不當（最高法院110年度台抗字第1188號裁定意旨參
    照）。
三、經查：
  ㈠受刑人於110年9月26日18時40分許，在其臺南市新市區中正
    路之住處內飲用啤酒後，騎乘車牌000-0000號機車上路，同
    日19時40分許，在臺南市○市區○○路00號前為警攔檢，測得
    其吐氣所含酒精濃度為每公升0.48毫克，上開所犯酒後吐氣
    所含酒精濃度達每公升0.25毫克以上而駕駛動力交通工具之
    公共危險罪，經本院以110年度交簡字第4096號判處有期徒
    刑5月，如易科罰金，以新臺幣1千元折算1日，並於111年1
    月27日確定等情，有前開判決、臺灣高等法院被告前案紀錄
    表在卷可稽。受刑人既係就臺灣臺南地方檢察署檢察官依本
    院前開判決所為之執行指揮，認有不當而聲明異議，揆諸上
    揭說明，自應由本院管轄，合先敘明。
  ㈡前揭本案經本院判處罪刑確定後，由臺灣臺南地方檢察署檢
    察官以111年度執字第2536號指揮執行，通知受刑人於111年
    4月14日10時到案執行，受刑人於該日16時12分到案並向該
    署聲請易服社會勞動，檢察官審核後認為受刑人本件為第4
    次犯酒駕，且係於3年內犯此罪，為維持法秩序，不准易服
    社會勞動，通知受刑人於111年6月16日10時到案執行，受刑
    人於111年6月7日具狀檢附受刑人於111年5月11日因急性呼
    吸衰竭、第二型糖尿病伴有酮酸毒症急症住院之臺南市立安
    南醫院診斷證明書、病危通知單、受刑人外婆照片及長期照
    顧中心費用收據，以前述聲明異議意旨所述理由，向臺灣臺
    南地方檢察署聲請易科罰金或易服社會勞動，仍經該署111
    年6月16日南檢文丙111執2356字第1119041856號函覆以：「
    本件為台端所犯第4次不能安全駕駛致交通危險罪，前3次雖
    經緩起訴處分繳納公益金或准予易科罰金等財產處罰，仍難
    收矯正之效，為維持法秩序，本件不准易科罰金及易服社會
    勞動。至台端之外婆居住長照中心，是否台端之母有無資力
    負擔費用，核與本件聲請之准駁無關，礙難據此照准。另台
    端因糖尿病引起酮酸中毒住院，業已出院門診，經醫囑自11
    1年5月27日宜修養2周，迄今已逾修養期限，故據此為聲請
    ，難謂有理由。」，而否准其易科罰金及易服社會勞動之聲
    請等情，有刑事執行案件進行單、111年4月14日10時執行傳
    票送達證書、111年4月14日16時12分執行筆錄、臺灣臺南地
    方檢察署聲請易科罰金案件初核表、臺灣臺南地方檢察署檢
    察官指揮執行命令、111年6月16日10時執行傳票送達證書、
    刑事准予易科罰金易服社會勞動聲請狀、臺灣臺南地方檢察
    署聲請易科罰金案件覆核表、臺灣臺南地方檢察署易服社會
    勞動審查表各1件在卷可考，並經本院調閱該執行卷查核無
    誤。據此，足認檢察官已給予受刑人陳述意見之機會，且審
    酌受刑人之犯罪類型（酒後駕車）、犯罪期間、頻率及再犯
    之可能性（過去3年內，密集因酒駕犯罪3次）、前案執行成
    效等因素，而認受刑人非予發監執行，難維持法秩序及收矯
    治之效，不應准許受刑人易科罰金及易服社會勞動。是本件
    檢察官依職權裁量後，已具體說明不准受刑人易科罰金、易
    服社會勞動之理由，其對具體個案所為判斷，並無逾越法律
    授權或專斷而違反比例原則等濫用權力之情事，法院自應予
    以尊重。　
  ㈢本院復審酌受刑人除本案外，於最近2年內，前已有2次觸犯
    酒後駕車之公共危險前案，經法院判處罪刑確定並均執行完
    畢（詳如附表所示），並曾於103年5月間酒後駕車為警攔查
    測得呼氣後酒精濃度達每公升0.30毫克，經檢察官以103年
    度偵字第8366號給予緩起訴處分寬典等情，有臺灣高等法院
    被告前案紀錄表及前揭緩起訴處分書、判決書在卷可稽，故
    受刑人本案係4犯酒駕之事實，堪以認定。而受刑人本案及
    前1次均為累犯，顯然一再明知故犯，其酒後駕車已具有一
    定慣性，投機取巧，心存僥倖，屢犯不改，足見易科罰金或
    易服社會勞動之刑，對受刑人矯正效果，並不足使其建立正
    常法規範情感。且受刑人甫經易科罰金執行有期徒刑完畢未
    久（約相隔1年2月），即再犯本案罪質相同之公共危險犯罪
    ，其漠視法令，對社會法秩序之危害非輕，顯見其對易科罰
    金或易服社會勞動刑罰之懲罰、矯正效果極為薄弱。況受刑
    人之酒後駕車行為，對於用路人之生命、身體安全構成極大
    威脅，危害性不低。則本案執行檢察官具體審酌本案犯罪情
    節，並衡量受刑人犯罪所造成法秩序等公益之危害輕重、施
    以自由刑避免受刑人再犯之效果高低，綜合研判後，認不准
    受刑人易科罰金及易服社會勞動，乃執行檢察官本於法律所
    賦與指揮刑罰執行職權之行使，具體審酌本案犯罪情節、造
    成法秩序之危害大小，妥為判斷後，否准受刑人易科罰金及
    易服社會勞動，尚屬有據，經核與刑法第41條第1項但書之
    立法意旨、目的無違，難謂有逾越法律授權或專斷等濫用權
    力之情事，揆諸上開說明，自不得認檢察官之執行指揮有何
    違法或不當之處。
　㈣受刑人雖以其身體健康狀況不穩定，倘入監執行，難以受到
    良好之健康照護為由，主張其不宜入監執行。惟監獄設有衛
    生科，衛生科掌理事項包括受刑人身心健康檢查及特別檢查
    、受刑人戒護住院、保外醫治等事項；罹患疾病經醫師評估
    認需密切觀察及處置之受刑人，得於監獄病舍或附設之病監
    收容之；受刑人受傷或罹患疾病，有醫療急迫情形，或經醫
    師診治後認有必要，監獄得戒送醫療機構或病監醫治；經採
    行前條第1項醫治方式後，仍不能或無法為適當之醫治者，
    監獄得報請監督機關參酌醫囑後核准保外醫治，此於法務部
    ○○○○○辦事細則第4條第1項第4款、第8條第3款、第9款及監
    獄行刑法第58條、第62條第1項、第63條第1項前段分別定有
    明文；申言之，監獄本身已設有醫療機構，專責受刑人之健
    康檢查及醫療診治照護，於監獄醫療機構無法醫治時，亦得
    移送醫院或保外就醫，足認監獄行刑相關法令對罹病受刑人
    應否拒為收監或入監後之醫療診治照顧，均已設有周詳規範
    而足以保障受刑人之生命、身體權益，故受刑人所陳之疾病
    情況，與是否准許易科罰金或易服社會勞動之要件無關，僅
    涉及監所如何考查受刑人身心狀況，給予適當之醫療照顧，
    實難憑此而認檢察官之執行指揮有何違法或不當。
　㈤受刑人雖再以其為家中經濟支柱，須扶養父母及外婆為由，
    主張其不宜入監執行。然受刑人本件第4次酒後駕車之犯行
    ，業經執行檢察官認其如易科罰金及易服社會勞動均難收矯
    正之效，業如前述。而現行刑法第41條第1項、第4項有關得
    易科罰金及易服社會勞動則均未如修正前刑法第41條第1項
    「受刑人因身體、教育、職業、家庭等事由，執行顯有困難
    」之規定，即執行檢察官已無庸再考量受刑人是否因身體、
    教育、職業、家庭等事由致執行顯有困難，而僅須考量受刑
    人如不接受有期徒刑或拘役之執行，是否難收矯正之效，或
    難以維持法秩序自明。故受刑人縱有前開家庭因素存在，仍
    不足以認定檢察官否准受刑人易科罰金、易服社會勞動之聲
    請為不當之理由。況且，受刑人4度犯酒後駕駛罪，均未見
    有何不得不酒後駕駛之特殊苦衷，以其上開犯罪歷程，其所
    執家庭經濟狀況，難認足以戒除其酒後駕車之惡習，充其量
    祇是其本案犯行量刑時所應審酌之事項，要難資為「准受刑
    人易科罰金或易服社會勞動已能收矯正之效或即可維持法秩
    序」之依據或理由。是受刑人上開所陳，經核尚無從據以作
    為執行檢察官否准受刑人易科罰金及易服社會勞動之指揮執
    行有何違法或不當之事證，並不可採。
　㈥法務部上開函示之標準僅係供執行檢察官對多次酒駕者所涉
    及公共危險程度予以綜合觀察，並非符合其中一點即「當然
    准予易科罰金」。又是否難收矯正之效或難以維持法秩序，
    亦不受前揭法務部函文之拘束，並非僅有5年內3犯始得認不
    准易科罰金。故受刑人以其歷次酒後駕車犯行之吐氣酒精濃
    度均低於每公升0.55毫克，且皆未發生交通事故或異常駕駛
    行為，應得易科罰金或易服勞動服務云云，尚有誤會。至於
    聲明異議狀所舉准予易科罰金之酒駕4犯案件，因每件個案
    之具體情形不同，要難比附援引。
四、綜上所述，本院綜觀全卷並審酌上情，認本件執行檢察官不
    准受刑人易科罰金及易服社會勞動之執行指揮，乃本其法律
    所賦與指揮刑罰執行職權之行使，對具體個案所為之判斷，
    難謂有何逾越法律授權或專斷等濫用權力之情事，並無違法
    或不當。是受刑人執前詞聲明異議，為無理由，應予駁回。
據上論斷，應依刑事訴訟法第486條，裁定如主文。
中　　華　　民　　國　　111 　年　　6 　　月　　30　　日
　　　　　　　　　刑事第五庭    法　官　林欣玲
以上正本證明與原本無異。
如不服本裁定，應於收受送達後5日內向本院提出抗告狀。（應
附繕本）
　　　　　　　　　　　　　　　　書記官　莊文茹
中　　華　　民　　國　　111 　年　　7 　　月　　4 　　日
附表：　
編號 法院/案號 犯罪事實 量刑/執行情形  一 臺灣臺南地方法院108年度交簡字第1305號 高宏昌於108年5月9日15時18分許起至同日15時20分許止，在臺南市新市區中正路某檳榔攤飲用2罐啤酒後，隨即騎乘車牌000-0000號普通重型機車，沿臺南市新市區綠園一街由西往東方向行駛，行經臺南市○市區○○○街00號前，因行車左右偏移，為警攔查發現其全身散發酒氣，於同日15時41分許測得其吐氣所含酒精濃度為每公升0.47毫克。 處有期徒刑2月，併科罰金新臺幣2萬元，有期徒刑如易科罰金、罰金如易服勞役，均以新臺幣1千元折算1日。  於108年9月5日易科罰金執行完畢。  二 臺灣臺南地方法院109年度交簡字第1164號 高宏昌於109年4月17日18時30分許，在臺南市新市區南科九路之路旁某處飲用內含酒精成分之保力達後，於同日19時30分許騎乘車牌000－0000號普通重型機車上路，沿臺南市新市區忠孝街由西往東行駛，欲前往五金行購買工具，嗣行經臺南市○市區○○街0號前，因行車不穩，且面露酒容為警攔查發現其全身散發濃厚酒氣，乃於同日19時33分測得其吐氣中酒精濃度達每公升0.30毫克。 累犯，處有期徒刑4月，如易科罰金，以新臺幣1千元折算1日。  於109年7月28日易科罰金執行完畢。